臺灣屏東地方法院刑事判決　　　100年度簡上字第24號
上　訴　人　方嘉鋒
即　被　告
選任辯護人　洪耀臨律師
上列上訴人因詐欺案件，不服本院99年度簡字第2275號中華民國
99年11月3 日刑事簡易判決（99年度偵字第8191號），提起上訴
，本院判決如下：
    主  文
上訴駁回。
    事實及理由
一、上訴人即被告之犯罪事實、認定被告犯行之理由、所犯法條
    ，均如本院刑事簡易判決書所載（如附件）。
二、訊據被告上訴否認犯行，辯稱其未曾向陳靖幃借用前開帳戶
    之提款卡，其於98年年底某日，雖曾受陳靖幃之託，前往住
    處附近超商拿取陳靖幃所寄放之物，但該物係以紙袋包裝，
    無法看出內容物為何，且其取得該紙袋後，即依陳靖幃之指
    示，將該紙袋攜至陳靖幃工作處交給陳靖幃等語，並聲請傳
    訊證人吳青宏為證，惟查：
（一）第一次偵訊中（99年6 月9 日），被告係以證人身分為陳
      靖幃之詐欺案件出庭應訊，庭訊中陳靖幃向檢察官辯稱，
      其所申辦上開帳戶之提款卡係借給被告，之後被告就未歸
      還等情，並明確指述係透過被告住處附近之7-11超商店員
      轉交等語，而被告於該次庭訊後之其他偵訊或審理期日，
      亦均供承其僅曾前往超商拿取陳靖幃寄放之物一次而已，
      故衡情被告自應對於該次經過記憶甚詳，但其卻仍於該次
      偵訊中堅稱未曾向陳靖幃拿取提款卡，並於陳靖幃表示可
      請超商店員作證等語後，仍稱未向陳靖幃拿取，且要陳靖
      幃提出證據，有該次偵訊筆錄可憑，嗣於第二次偵訊中，
      經超商店員賴華伶結証被告確曾前往超商向其領取陳靖幃
      寄放之物後，被告始改稱有此事，但不知內容物為何，且
      隨即交付陳靖幃等情，故其辯解除前後矛盾外，亦與事理
      未合。
（二）被告辯稱陳靖幃係要被告前往超商，拿取陳靖幃自己剛剛
      寄放的東西後，再隨即拿到陳靖幃工作處交給陳靖幃等情
      ，除已為陳靖幃所否認外，衡情若該物果非被告所借，當
      無理由於陳靖幃自行寄放後，又要求被告前往領取再交給
      陳靖幃自己，是被告辯解，顯與常理不符。
（三）被告雖提出中度智能障礙之殘障手冊為據，主張其因智能
      障礙，致判斷事理能力低於常人，故雖陳靖幃之要求不合
      理，仍受陳靖幃欺騙而前往超商領取提款卡，再交給陳靖
      幃等語，但觀諸其所提出之殘障手冊載明係在99年12月22
      日才為鑑定，顯遠在本案發生（98年12月）之後，自難作
      為判斷被告於本案行為時精神狀態之依據；再被告自承其
      學歷為國立恆春商工二年級肄業，而肄業之原因是自己貪
      玩不想念書，且其領有汽車駕駛執照等情，可見被告已通
      過國中基本學力測驗，並考取國立職業學校，復通過駕駛
      執照之筆試測驗，其智力顯不在常人之下，其提出智能障
      礙之辯解，尚無足為有利於被告之認定。
（四）至被告雖辯稱其至超商拿取陳靖幃之提款卡後，隨即與吳
      青宏一同前往陳靖幃工作處交給陳靖幃等語，並聲請傳訊
      吳青宏為證，然被告於偵查中第二次偵訊時，雖供承有前
      往超商拿取陳靖幃之提款卡，及隨即交給陳靖幃等情，但
      未曾提及有與吳青宏同行，更未請求檢察官調查，是其所
      辯，已難遽採。
（五）關於如何與吳青宏如何前往陳靖幃工作處一節，被告與證
      人吳青宏雖均稱，係由被告駕汽車搭載吳青宏前往，但被
      告亦稱，其於上訴前即曾告訴辯護人其係駕汽車前往，但
      於本案準備期日被告與辯護人一同出庭，而辯護人係向受
      命法官表示，當天被告是與朋友一同「騎摩托車去」等語
      ，而被告並未為任何反對之意思表示，故被告是否果於拿
      取陳靖幃之提款卡後，有與證人吳青宏一同前往交給陳靖
      幃，自有可疑。
（六）證人吳青宏雖於100 年3 月16日及同年10月19日審理期日
      均證稱，98年12月間有一天，被告找證人，邀同證人駕車
      前往陳靖幃工作處交付一個紙袋給陳靖幃，但看不出內容
      物等語，但其於3 月16日庭訊時係稱，被告向其表示，魁
      仔（陳靖幃）要被告去超商拿一包東西，被告要證人一同
      前往等語，意指被告邀證人一同前往超商拿取陳靖幃寄放
      之物，而被告對證人吳青宏此項證述，並無任何反對意見
      ，但於10月19日之庭訊中，被告及證人卻改稱，當天是被
      告先自行前往超商拿取陳靖幃寄放之物品後，才去網咖邀
      同證人吳青宏一同前往陳靖幃工作處等語，意指證人吳青
      宏並未與被告一同前往超商拿取物品，證人吳青宏所述，
      顯有矛盾。且若如其二人於100 年10月19日庭訊所稱，係
      被告自行前往超商拿取陳靖幃之寄放物後，再邀同證人吳
      青宏交給陳靖幃，則「至超商領取之日是否即為陳靖幃交
      付物品之日」？「該包物品是否即為被告取自該超商之物
      或為陳靖幃所寄放之物」均顯有可疑，故證人吳青宏之證
      詞即難採為有利於被告之依據。
（七）綜上所述，被告所辯，均無可採，其確有自陳靖幃處取得
      陳靖幃所申請前述帳戶之提款卡及密碼，再交付他人使用
      。
（八）且按，一般於金融機構開設帳戶，請領存摺及金融卡一事
      ，係針對個人身份之社會信用而予以資金流通，具有強烈
      之屬人性，且金融帳戶為個人理財工具，申請開設金融帳
      戶，並無任何特殊之限制，一般民眾皆得以存入最低開戶
      金額予以申請，一人並得在不同之金融機構，申請數個存
      款帳戶供己自由使用，此均屬眾所週知之事，可見被告並
      無憑白無故提供帳戶予他人使用之理由，而該取用其帳戶
      之人既然自己可以輕易申請使用其他帳戶，確不此之圖，
      另向被告取用帳戶，顯有從事並掩飾不法犯罪之可能，被
      告顯得預見及此，被告之幫助犯意，應可認定，原審因而
      認定被告之幫助詐欺犯行，自無違誤。
三、且查原審科刑所依之刑法第339 條，其法定刑為5 年以下有
    期徒刑，拘役或新台幣3 萬元以下罰金，而原審斟酌被告犯
    罪情節，量處其拘役50日，並諭知如易科罰金之折算標準，
    認事用法均無不當，量刑亦稱妥適，本件上訴自無理由，應
    予駁回。
四、據上論斷，應依刑事訴訟法第455 條之1 第3 項、第368 條
    、第373 條，判決如主文。
本案經檢察官許英輝到庭執行職務。
中    華    民    國   100    年    10    月    26    日
            刑事第四庭    審判長法  官  莊鎮遠
                                法  官  邱瓊瑩
                                法  官  潘怡珍
以上正本證明與原本無異。
不得上訴。
中    華    民    國   100    年    10    月    26    日
                                 書記官 鍾思賢